臺灣橋頭地方法院刑事判決　
111年度交易字第23號
公  訴  人  臺灣橋頭地方檢察署檢察官
被      告  鮑怡伶


上列被告因過失傷害案件，經檢察官提起公訴（110年度偵字第1
1660號），本院判決如下：
    主  文
鮑怡伶無罪。
    理  由
一、公訴意旨略以：被告鮑怡伶於民國110年2月3日15時許，駕
    駛車牌號碼0000-00號自用小客車，沿高雄市鳥松區公園路
    由南往北方向行駛至該路段與長庚醫院後門機車停車場出入
    口之無號誌交岔路口時，本應注意行經設有醫院標誌之路段
    及無號誌之交岔路口，均應減速慢行，作隨時停車之準備，
    而依當時天候晴、日間自然光線、柏油路面乾燥無缺陷、道路
    無障礙物及視距良好等情，客觀上應無不能注意之情事，竟
    疏未注意及此而貿然行駛，適告訴人鄭興發騎乘車牌號碼00
    0-000號普通重型機車沿公園路由北往南方向行駛至上開地
    點，欲左轉往長庚醫院後門機車停車場出入口，2車發生碰
    撞，致鄭興發受有右側胸部挫傷併第4肋骨骨裂、左踝擦挫
    傷、右膝擦傷之傷害，因認被告涉有刑法第284條前段過失
    傷害罪嫌云云。
二、按犯罪事實應依證據認定之，無證據不得認定犯罪事實；不
    能證明被告犯罪者，應諭知無罪之判決，刑事訴訟法第154 
    條第2 項、第301 條第1 項分別定有明文。又認定不利於被
    告之事實，須依積極證據，苟積極證據不足為不利於被告事
    實之認定時，即應為有利於被告之認定，更不必有何有利之
    證據；認定犯罪事實所憑之證據，雖不以直接證據為限，間
    接證據亦包括在內，然而無論直接或間接證據，其為訴訟上
    之證明，須於通常一般之人均不致有所懷疑，而得確信為真
    實之程度者，始得據為有罪之認定，若其關於被告是否犯罪
    之證明未能達此程度，而有合理性懷疑之存在，致使無從形
    成有罪之確信，根據「罪證有疑，利於被告」之證據法則，
    即不得遽為不利於被告之認定。另按事實之認定，應憑證據
    ，如未能發現相當證據，或證據不足以證明，自不能以推測
    或擬制之方法，以為裁判之基礎。再刑事訴訟法第161 條第
    1 項規定：檢察官就被告犯罪事實，應負舉證責任，並指出
    證明之方法。因此，檢察官對於起訴之犯罪事實，應負提出
    證據及說服之實質舉證責任。倘其所提出之證據，不足為被
    告有罪之積極證明，或其指出證明之方法，無從說服法院以
    形成被告有罪之心證，基於無罪推定之原則，自應為被告無
    罪判決之諭知（最高法院30年上字第816 號、76年台上字第
    4986號、40年台上字第86號、92年台上字128 號判例意旨參
    照）。　　
三、公訴意旨認被告鮑怡伶涉有上開犯嫌，無非係以被告鮑怡伶
    於警詢及偵查中之供述、告訴人鄭興發於警詢及偵查中之指
    訴、長庚醫療財團法人高雄長庚紀念醫院診斷證明書、現場
    監視器影像光碟及影像畫面擷圖為其主要之論據。訊據被告
    鮑怡伶固不否認有於前揭時地駕車與告訴人鄭興發騎乘之機
    車發生碰撞，致告訴人壽有前揭傷害等事實，惟堅詞否認有
    何過失傷害之犯行，辯稱：我經過醫院時有減速，而且是正
    常行駛在一般道路上，告訴人是從車陣中突然衝出來，我沒
    看到他也來不及反應等語（審交易卷第29頁；交易卷第39頁
    ）。經查：
　㈠上開被告不爭執事項，業據被告於審理時坦承不諱（交易卷
    第39頁），核與告訴人鄭興發於警詢中之指訴（警卷第19頁
    至第21頁）大致相符，並有長庚醫療財團法人高雄長庚紀念
    醫院110 年3 月8 日診斷證明書（警卷第23頁）、監視器錄
    影畫面翻拍照片（警卷第35頁）、高雄市政府警察局仁武分
    局110 年2 月3 日道路交通事故現場圖、道路交通事故調查
    報告表（一）、（二）-1（警卷第43頁至第53頁）、被告與
    告訴人110 年2 月3 日道路交通事故談話紀錄表（警卷第55
    頁至第57頁、第59頁至第61頁）、現場照片（警卷第69頁至
    第72頁）與本院111 年4 月14日勘驗筆錄（含擷圖，交易卷
    第32頁至第33頁、第43頁至第55頁）等在卷可佐，此部分事
    實，應先堪認定。
　㈡本案事故地點並未設有醫院交通號誌之事實，有高雄市政府
    警察局仁武分局111 年3 月24日高市警仁分偵字第11170952
    800 號函暨現場照片（交易卷P13-15）在卷可稽，是公訴意
    旨認被告應有前揭行經設有醫院標誌路段之注意義務，顯有
    誤解，先予敘明。
  ㈢按行車起駛前應顯示方向燈，注意前後左右有無障礙或車輛
    行人，並應讓行進中之車輛行人優先通行，道路交通安全規
    則第89條第1項第7款定有明文。本案車禍現場之監視錄影檔
    案，經本院勘驗之結果如下，有上開勘驗筆錄及擷圖可證：
（1）00：00-00：09 鄭興發騎乘車牌號碼000-000號普通重型機車（下稱甲車）沿公 園路由北往南方向行駛。 （2）00：10-00：18 甲車行駛至長庚紀念醫院停車場出入口處對面黃色網狀線內停等。 （3）00：18 鮑怡伶駕駛車牌號碼0000-00號自用小客車（下稱乙車）沿公園 路由南往北方向行駛。 （4）00：19-00：21 於00：19，鄭興發轉頭查看同向來車後，甲車自黃色網狀線內起步，左轉橫越公園路進入同向車陣中；於00：21，甲車穿越出車陣，進入對向車道，此時，乙車行駛至長庚紀念醫院停車場出入口處。 （5）00：21 甲車前車頭與乙車左前車頭在黃色網狀線內發生碰撞。 （6）00：22-00：30 鄭興發與甲車均倒地；另外，乙車停駛在原地，至畫面結束。  
　　可知告訴人沿公園路北向南車道行至事故地點時，欲左轉進
    入長庚紀念醫院停車場出入口，先行在路邊停等候，於起駛
    時先未禮讓行進中之車輛已有違上開規定，其貿然駛入北往
    南車道之車陣中，駛出車陣立即與對向車道之被告車輛發生
    碰撞，且自告訴人起駛穿越車陣至發生碰撞之時間僅有2秒
    ，準此，被告對於未禮讓行進間車輛，突於其車輛行至事故
    地點時，遇自車陣中駛出之告訴人，客觀上是否得以注意而
    採取必要之安全措施，以及被告縱已減速慢行，是否能防免
    碰撞之發生，均顯有疑義。參以，被告行近事故地點時其左
    側均有行進間之車輛，且車輛前後之間距甚近等情，有上開
    勘驗擷圖在卷可佐（交易卷第46頁至第53頁），被告顯亦無
    從事先預見在路旁停之告訴人機車有左轉之可能性，其若貿
    然減速煞停反有增阻塞交通與後車追撞之風險，自無從認定
    被告有何公訴意旨所指應注意且能注意而未予注意之疏失。
　㈣又本案經送車禍鑑定後，結果略以：「鄭興發：起駛前未讓
    行進中之車輛先行，為肇事原因。越級駕駛為違規行為；鮑
    怡伶：無肇事因素。」等語，有高雄市政府交通局車輛行車
    事故鑑定委員會111年3月23日高市車鑑字第11170223300號
    函暨111年3月17日鑑定意見書可參（交易卷第17頁至第20頁
    ），亦同本院上開認定，亦足佐證被告之駕車行為並無疏失
    ，自無從認定被告有何公訴意旨所指之過失行為。
　㈤綜上所述，依檢察官所提出之證據及調查證據之結果，尚無
    法使本院就被告確有過失傷害犯行乙情，達到毫無合理懷疑
    而得確信為真實之程度。此外，復查無其他積極事證足以證
    明被告有公訴人所指之犯行。揆諸前揭法條及判決意旨，當
    無從據以為被告有罪之認定，自應為被告無罪判決之諭知。
據上論斷，應依刑事訴訟法第301條第1項，判決如主文。
本案經檢察官靳隆坤提起公訴，檢察官陳登燦到庭執行職務。  
  
中　　華　　民　　國　　111 　年　　5 　　月　　6 　　日
                  刑事第一庭    法　官  陳狄建
以上正本證明與原本無異。
如不服本判決應於收受送達後20日內向本院提出上訴書狀，並應
敘述具體理由；如未敘述上訴理由者，應於上訴期間屆滿後20日
內向本院補提理由書（均須按他造當事人之人數附繕本）「切勿
逕送上級法院」。
中　　華　　民　　國　　111 　年　　5 　　月　　6 　　日
　　　　　　　　　　　　　　　　 書記官  吳雅琪

卷證對照表：
一、高雄市政府警察局仁武分局高市警仁分偵字第11072292400號，稱警卷 二、臺灣橋頭地方檢察署110年度偵字第11660號，稱偵卷 三、臺灣橋頭地方法院110年度審交易字第796號，稱審交易卷 四、臺灣橋頭地方法院111年度交易字第23號，稱交易卷